【裁判字號】    95,交聲,651
【裁判日期】    950818
【裁判案由】    聲明異議
【裁判全文】
臺灣彰化地方法院交通事件裁定
移
受 處 分 人
即 異 議 人  甲○○○
上列異議人即受處分人因違反道路交通管理處罰條例案件，對於
交通部公路總局臺中區監理所彰化監理站所為之處分（原處分案
號：彰監四字第裁六四－Ｃ00000000、六四－Ｃ000
00000、六四－Ｃ00000000、六四－Ｃ00000
000、六四－Ｃ00000000號），聲明異議，本院裁定
如下：
    主  文
原處分均撤銷。
甲○○○均不罰。
    理  由
一、按「汽車車身、引擎、底盤等重要設備變更或調換，或因交
    通事故遭受重大損壞修復後，不申請公路主管機關施行臨時
    檢驗而行駛者，處汽車所有人六百元以上一千二百元以下罰
    鍰，並責令其檢驗。」道路交通管理處罰條例第十八條固定
    有明文。然該條文既係規定「而行駛者」等語，在文義上本
    應僅指確有在道路上通行駕駛之事實者而言，再參諸同條例
    第三條第九款、第十款分別規定「臨時停車：指車輛因上、
    下人、客，裝卸物品，其引擎未熄火，停止時間未滿三分鐘
    ，保持立即行駛之狀態。」、「停車：指車輛停放於道路兩
    側或停車場所，而不立即行駛者。」足見立法者亦有意將汽
    車「行駛」與「臨時停車」、「停車」之行止狀態相區別，
    是若客觀上僅有臨時停車或停車之事實，而無確實證據足資
    證明汽車駕駛人或所有人確有在道路上行駛者，縱其汽車車
    身、引擎、底盤等重要設備變更或調換，或因交通事故遭受
    重大損壞修復後，未申請公路主管機關施行臨時檢驗，自仍
    不得依首揭條文加以裁罰，受處分人因上開情事向法院聲明
    異議者，法院自應撤銷該違法裁決，並諭知受處分人不罰。
二、原處分機關交通部公路總局臺中區監理所彰化監理站認受處
    分人即異議人甲○○○於附表所示之時間、地點停放如附表
    所示已變更車身設備之機車，涉有道路交通管理處罰條例第
    十八條之違規，經員警掣單舉發並交付送達於受處分人後，
    受處分人未於期限前到案聽候裁決，原處分機關認受處分人
    確有前開違規行為，乃分別加以裁罰，此有如附表所示之臺
    北縣政府警察局舉發違反道路交通管理事件通知單、原處分
    機關違反道路交通管理事件裁決書影本各五份附卷可按。
三、受處分人甲○○○就如附表所示之兩部機車車身確有變更乙
    事並不爭執，然辯稱：伊所有之兩部機車均沒有在道路上行
    駛等語，經查，該兩部機車均曾於民國九十四年十一月二十
    九日、十二月十五日，在同一停放地點，因同一違規之事實
    、法條為員警開單舉發等情，有臺北縣政府警察局舉發違反
    道路交通管理事件通知單、原處分機關違反道路交通管理事
    件裁決書影本各五份在卷可稽，雖開單舉發本件各違規事實
    之員警李志偉於答辯報告書謂受處分人以機車連結舊衣回收
    箱並加裝第三輪而違規佔用道路舉發等語，然綜觀卷內資料
    ，亦無證據足資認定受處分人就各該機車曾有發動引擎行駛
    在道路上之事實，而員警李志偉卻仍分別於九十四年十一月
    二十九日、十二月十五日、九十五年一月十六日，至各該機
    車原停放之同一地點，以有「行駛」之事實，依道路交通管
    理處罰條例第十八條規定再次開單舉發，於法自有未合，異
    議人所辯尚屬可採，揆諸首揭說明，本件如附表所示之裁決
    應均屬違法處分。
四、綜上所述，本件原處分既均有違法之處，自應由本院將附表
    裁決書號碼欄所示之原處分均予以撤銷，改諭知受處分人均
    不罰。
據上論斷，應依道路交通管理處罰條例第八十七條第二項、道路
交通案件處理辦法第二十條前段，裁定如主文。
中    華    民    國    95    年    8     月    18    日
                  交通法庭            法  官   紀佳良
以上正本證明與原本無異。
如不服本裁定，應於裁定送達後五日內向本院提出抗告狀（須附
繕本）。
中    華    民    國    95    年    8     月   21    日
                                      書記官   陳錫威
附表：
┌──┬─────┬─────┬──────┬─────┐
│編號│ 違規時間 │ 違規地點 │  違規事實  │裁決書號碼│
├──┼─────┼─────┼──────┼─────┤
│一  │九十四年十│永和市竹林│Ｍ三八－九一│彰監四字第│
│    │一月二十九│路        │一號機車車身│裁六四－Ｃ│
│    │日        │          │設備變更不申│０五八五九│
│    │          │          │請公路主管機│九０二號  │
│    │          │          │關施行臨時檢│          │
│    │          │          │驗而行駛    │          │
├──┼─────┼─────┼──────┼─────┤
│二  │九十四年十│永和市竹林│Ｍ三八－九一│彰監四字第│
│    │二月十五日│路        │一號機車車身│裁六四－Ｃ│
│    │          │          │設備變更不申│０五八五九│
│    │          │          │請公路主管機│九一九號  │
│    │          │          │關施行臨時檢│          │
│    │          │          │驗而行駛    │          │
├──┼─────┼─────┼──────┼─────┤
│三  │九十四年十│永和市秀安│ＱＶＫ－三九│彰監四字第│
│    │一月二十九│街        │五號機車車身│裁六四－Ｃ│
│    │日        │          │設備變更不申│０五八五九│
│    │          │          │請公路主管機│九０五號  │
│    │          │          │關施行臨時檢│          │
│    │          │          │驗而行駛    │          │
├──┼─────┼─────┼──────┼─────┤
│四  │九十四年十│永和市秀安│ＱＶＫ－三九│彰監四字第│
│    │二月十五日│街        │五號機車車身│裁六四－Ｃ│
│    │          │          │設備變更不申│０五八五九│
│    │          │          │請公路主管機│九一七號  │
│    │          │          │關施行臨時檢│          │
│    │          │          │驗而行駛    │          │
├──┼─────┼─────┼──────┼─────┤
│五  │九十五年一│永和市秀安│ＱＶＫ－三九│彰監四字第│
│    │月十六日  │街        │五號機車車身│裁六四－Ｃ│
│    │          │          │設備變更不申│０六００九│
│    │          │          │請公路主管機│一一二號  │
│    │          │          │關施行臨時檢│          │
│    │          │          │驗而行駛    │          │
└──┴─────┴─────┴──────┴─────┘


司法院資訊處製作；財團法人民間司法改革基金會備份。
